【裁判字號】    95,上易,262
【裁判日期】    950627
【裁判案由】    侵權行為損害賠償
【裁判全文】
臺灣高等法院民事判決                 95年度上易字第262號
上  訴  人
即被上訴人  乙○○○
訴訟代理人  林添進律師
被上訴人即
上  訴  人  甲○○
上列當事人間請求侵權行為損害賠償事件事件，兩造對於中華民
國94年12月22日台灣士林地方法院94年度訴字第 773號第一審判
決各自提起上訴，經本院於95年 6月13日言詞辯論終結，判決如
下：
    主      文
原判決關於命甲○○給付之金額超過新臺幣壹拾伍萬元本息部分
，及該部分假執行之宣告，並訴訟費用之裁判均廢棄。
上開廢棄部分，乙○○○在第一審之訴及假執行之聲請均駁回。
甲○○之其餘上訴及乙○○○之上訴均駁回。
第一、二審訴訟費用由甲○○負擔十分之二；餘由乙○○○負擔
。
    事實及理由
一、本件上訴人即被上訴人乙○○○（下稱乙○○○）聲明求為
    判決：(一)原判決關於駁回乙○○○後開第(二)項之訴部分廢棄
    。(二)被上訴人甲○○（下稱甲○○）應再給付乙○○○新臺
    幣（下同）80萬元及自民國（下同）93年12月 8日起至清償
    日止，按年息5%計算之利息。(三)甲○○之上訴駁回。
    被上訴人即上訴人甲○○聲明求為判決：(一)乙○○○之上訴
    駁回。(二)原判決關於不利甲○○部分廢棄。(三)上開廢棄部分
    ，乙○○○在第一審之訴及假執行之聲請均駁回。
二、乙○○○起訴主張：甲○○為伊之胞弟，然不顧手足之情，
    於92年9月12日凌晨2時許，先後誆稱伊侵占娘家財產，在伊
    住所兼經營公司所在地之樓下大聲咆哮，伊不得已報警處理
    ，並在警員到場時下樓與甲○○溝通，詎甲○○竟不顧警員
    在場，以拳頭毆打伊倒地，致伊受有上唇裂傷、瘀腫及左膝
    擦傷之傷害；同日下午 3時許，甲○○又多次在伊住所前大
    聲謾罵，並以張貼文字海報方式誹謗伊侵占娘家財產，且撥
    打電話至伊住處騷擾，向伊恫稱：「我會讓你感到驚天動地
    」、「我不騙你，我什麼事都敢做，你信不信？」、「你住
    德行東路 357號還有公司在那，你就不要給我搬」等語，致
    伊心生畏懼，甲○○因故意不法侵害伊之身體、名譽及自由
    ，伊自得請求甲○○賠償非財產上損害之慰藉金等情，爰依
    民法第184條第1項前段、第195條第1項前段之規定，求為命
    甲○○給付 100萬元（含恐嚇、傷害、誹謗之慰藉金各30萬
    元、40萬元、30萬元）及法定遲延利息之判決〔原審判命甲
    ○○給付20萬元（含恐嚇、傷害、誹謗之慰藉金各 5萬元、
    10萬元、5 萬元）本息；而駁回乙○○○其餘之訴。兩造各
    自就其敗訴部分聲明不服，提起上訴）。
    甲○○則以：兩造之母柯鳳珠於10年前因被倒債上千萬元，
    因而積欠互助會款 200萬元，為免名下財產被債權人查封，
    其後即以兩造之胞妹即訴外人張月美名義於銀行開戶及設立
    保險箱，以存放其個人所有金錢及財務，並將其所有登記於
    兩造之胞弟名下之門牌號碼台中市○○路○段115巷17號房屋
    及坐落土地應有部分，虛偽設定最高限額 700萬元之抵押權
    予乙○○○；嗣柯鳳珠於92年 8月間因罹患癌症病重，乙○
    ○○及張月美竟將保險箱內柯鳳珠所有之百萬元定存單及金
    飾取走，柯鳳珠請求乙○○○塗銷上開虛偽設定之抵押權，
    乙○○○亦置之不理；因乙○○○拒與母親柯鳳珠見面，伊
    始於92年 9月12日陪同柯鳳珠北上，伊當時確有打乙○○○
    一下，且一時氣憤所說的話亦被乙○○○錄音，而海報亦僅
    張貼約5、6分鐘，旋即被乙○○○撕下，惟伊所指稱乙○○
    ○侵占娘家財產乙事，確係真實，並非誹謗等語，資為抗辯
    。
三、經查：
    (一)乙○○○主張伊於上揭時地遭甲○○毆打，致受有上唇裂
      傷 1公分併瘀腫2×2公分、及左膝擦傷3×3公分，又遭甲
      ○○恐嚇，致心生畏懼之事實，業據其提出台北市立陽明
      醫院診斷書、及錄音譯文為證（見本院卷79之2至79之4頁
      ），並經本院調取本院94年度上易字第 852號刑事訴訟偵
      審全卷核閱屬實。即甲○○亦自認確有動手毆打乙○○○
      ，並於氣憤之下說出上開言詞等語明確（見原審卷49頁及
      本院卷85頁）；且甲○○因此所涉及傷害及恐嚇致生危害
      於安全罪責，亦經本院以94年度上易字第 852號刑事判決
      各判處拘役30日確定（見原審卷36至39頁），自堪認乙○
      ○○所主張此部分之事實，應屬真實。
    (二)至乙○○○另主張甲○○以張貼文字海報方式，誹謗伊侵
      占娘家財產乙節，固據其提出現場照片為證（見本院卷79
      之5頁）。惟查，兩造間於92年9月12日發生上開紛糾後，
      兩造之母柯鳳珠果有於92年10月13日，以乙○○○及其胞
      妹張月美共同侵占、詐欺其以張月美名義開設帳戶內之存
      款及保管箱內之財物為由，向臺灣臺中地方法院檢察署提
      出告訴（見本院卷81之 2頁）；而張月美於該偵查案件警
      訊時雖堅稱上開存款及財物為伊所有，惟亦供承上開帳戶
      之存摺、印章及保管箱之印章、鑰匙平日確由其母柯鳳珠
      所保管（見本院卷81之13頁）；而乙○○○亦於該偵查案
      件警訊時供承伊確與張月美一同前往銀行取出保管箱內之
      物品（見本院卷81之 9頁），此業經本院調取該署92年度
      偵字第 23314號偵查卷宗核閱屬實，足見甲○○確係經由
      其母柯鳳珠告知，故認乙○○○有侵占娘家財產之情事，
      並非憑空誣指。雖檢察官嗣於93年 7月19日對乙○○○及
      張月美為不起訴處分（見原審卷25至28頁），然在此之前
      ，甲○○信任其母柯鳳珠所言，因而指稱乙○○○侵占娘
      家財產乙事，即非全然無因，尚難認其具有侵害乙○○○
      名譽之故意或過失。雖本院94年度上易字第 852號刑事判
      決認定甲○○故意誹謗，惟本院仍得依上開事證認定事實
      如上述，不受該刑事判決事實認定之拘束（最高法院38年
      穗上字第87號判例參照）。
四、按因故意或過失，不法侵害他人之權利者，負損害賠償責任
    ；又不法侵害他人之身體、自由者，被害人雖非財產上之損
    害，亦得請求賠償相當之金額，民法第184條第1項前段、第
    195條第1項前段定有明文。又慰藉金之賠償須以人格權遭遇
    侵害，使精神上受有痛苦為必要，其核給付之標準固與財產
    上損害之計算不同，然非不可斟酌雙方身分資力與加害程度
    ，及其他各種情形核定相當之數額（最高法院51年臺上字第
    223 號判例參照）。本件乙○○○遭甲○○為上開傷害及恐
    嚇致生危害於安全，在精神上自必感受痛苦，爰斟酌乙○○
    ○為高職畢業，目前開設永易隆實業有限公司，94年度全年
    所得為 20萬2,584元，名下擁有不動產、汽車及投資等財產
    總額為 966萬3,042元，另有存款約1,100萬元（見原審卷51
    頁及本院卷48至51、57頁）；而甲○○為高中畢業，目前以
    駕駛計程車及經營米店為業，每月收入近 3萬元，名下擁有
    不動產價值為404萬9,683元，另有存款約40萬元（見原審卷
    51頁及本院卷52、53、57頁）等一切情狀後，認乙○○○就
    其身體、自由所受不法侵害，所得請求賠償非財產上損害之
    慰藉金，各以10萬元、 5萬元為相當，是乙○○○請求賠償
    慰藉金於合計15萬元之範圍內，自屬有據；至其餘就侵害身
    體、自由請求賠償超過上開金額之慰藉金，及就侵害名譽請
    求賠償慰藉金之部分，即屬無據。
五、綜上所述，乙○○○本於侵權行為之法則，請求甲○○給付
    15萬元及自起訴狀繕本送達之翌日即93年12月 8日（見原審
    附民字卷第 3頁）起至清償日止，按年息5%計算之利息部分
    ，自屬應予准許；至逾上開金額之請求，即屬不應准許。從
    而原審就上開應予准許部分，所為甲○○敗訴之判決，並無
    不合，甲○○之上訴論旨指摘原判決此部分不當，求予廢棄
    改判，為無理由；就上開不應予准許之其中 5萬元本息部分
    ，所為甲○○敗訴之判決，尚有未洽，甲○○之上訴論旨指
    摘原判決此部分不當，求予廢棄改判，為有理由；就上開不
    應准許之其餘80萬本息部分，所為乙○○○敗訴之判決，並
    無不合，乙○○○之上訴論旨指摘原判決此部分不當，求予
    廢棄改判，為無理由。
六、至兩造其餘之攻擊或防禦方法及未經援用之證據，經本院斟
    酌後，認為均不足以影響本判決之結果，自無逐一詳予論駁
    之必要，併此敘明。
七、據上論結，本件甲○○之上訴為一部有理由，一部無理由，
    乙○○○之上訴為無理由，依民事訴訟法第450條、第449條
    第1項、第79條，判決如主文。
中    華    民    國    95    年    6     月    27    日
                  民事第六庭  審判長法  官  林鄉誠
                                    法  官  彭昭芬
                                    法  官  梁玉芬
正本係照原本作成。
不得上訴。
中    華    民    國    95    年    6     月    29    日
                                    書記官  常淑慧


司法院資訊處製作；財團法人民間司法改革基金會備份。
